臺灣雲林地方法院刑事判決
110年度訴字第718號
公  訴  人  臺灣雲林地方檢察署檢察官
被      告  NGUYEN HUU QUAN（中文姓名：阮友君）




指定辯護人  本院公設辯護人郭雅琳  
上列被告因妨害自由等案件，經檢察官提起公訴（110年度偵字
第8197號、第8350號、第9513號），被告於準備程序就被訴事實
為有罪陳述，本院依簡式審判程序判決如下：
    主      文
NGUYEN HUU QUAN（中文姓名：阮友君）共同犯私行拘禁罪，處
有期徒刑參月，如易科罰金，以新臺幣壹仟元折算壹日。又共同
犯恐嚇取財未遂罪，處有期徒刑肆月，如易科罰金，以新臺幣壹
仟元折算壹日。應執行有期徒刑陸月，如易科罰金，以新臺幣壹
仟元折算壹日。
    事實及理由
一、事實：
　　NGUYEN HUU QUAN（中文姓名：阮友君）、NGUYEN MINH HOA
    （中文姓名：阮明和）均為越南籍移工，兩人為向TO VAN D
    UONG（中文姓名：蘇文楊）索討欠款新臺幣（下同）2300元
    ，竟夥同真實身分不詳綽號「阿全」、「阿利」之越南籍男
    子，4人共同基於妨害自由及恐嚇取財之犯意聯絡，於民國1
    10年10月30日晚間，一行人由阮友君駕駛車號0000-00號自
    用小客車，前往雲林縣○○鄉○○路00號之統一超商，於同日晚
    間8時49分許見蘇文楊到場後乃命蘇文楊上車坐在後座中央
    以控制蘇文楊之行動自由，先前往不知情之阮紅幸位在莿桐
    鄉延平路249號住處，並在該處控制蘇文楊之行動自由使蘇
    文楊不得任意離開，繼而於同年月31日凌晨1時許，一行人
    再將蘇文楊載至褒忠鄉三民路214號2樓，並沒收其手機避免
    蘇文楊對外聯絡、輪流看管蘇文楊，以此方式私行拘禁；於
    控制蘇文楊期間，阮友君並使用蘇文楊之手機以臉書Messen
    ger、ZALO等通訊軟體與蘇文楊之表弟阮文達聯絡，並使阮
    文達觀看蘇文楊遭毆打之影像，藉以迫使阮文達支付2萬元
    。案經阮文達報警處理，警方於11月2日晚間8時許，見阮友
    君駕駛上開汽車搭載女友裴氏芳草行經褒忠鄉省道台19線與
    縣道000號公路交岔路口而緝捕到案。看守蘇文楊之阮明和
    、「阿全」及「阿利」等人得知阮友君被捕後，旋即釋放蘇
    文楊並四散潛逃，故未能得逞。
二、證據：
  ㈠被害人蘇文楊之警詢、偵訊筆錄。
  ㈡被害人阮文達之警詢、偵訊筆錄。
  ㈢證人林弘振、曾利虎之警詢筆錄。
  ㈣證人阮紅幸之警詢、偵訊筆錄。
  ㈤證人裴氏芳草之警詢、偵訊筆錄。
  ㈥同案被告阮明和之警詢、偵訊筆錄，及本院訊問、本院準備
    程序筆錄。
  ㈦被告阮友君之警詢、偵訊筆錄，及本院訊問、準備程序時之
    自白。　　　
  ㈧雲林縣警察局虎尾分局褒忠分駐所110年11月3日職務報告、
    相關現場監視錄影畫面截圖照片、車號0000-00號自用小客
    車之車輛詳細資料報表、通訊軟體臉書Messenger對話截圖
    及中文翻譯、雲林縣警察局虎尾分局扣押筆錄暨扣押物品目
    錄表、雲林縣警察局虎尾分局褒忠分駐所受（處）理案件證
    明單、受理各類案件紀錄表、雲林縣○○鄉○○路000號2樓房間
    位置圖、現場蒐證照片。
三、論罪科刑：
　㈠核被告阮友君上開所為，對被害人蘇文楊係犯刑法第302條第
    1項之私行拘禁罪，對被害人蘇文楊、阮文達係犯同法第 34
    6條第3項、第1項之恐嚇取財未遂罪。被告阮友君與同案共
    犯阮明和、「阿全」、「阿利」有犯意聯絡、行為分擔，為
    共同正犯。就恐嚇取財部分，被告等人同時對上開兩位被害
    人實施恐嚇強索金錢，為想像競合，應從一重之恐嚇取財未
    遂罪處斷。
　㈡關於恐嚇取財部分，已著手犯罪，因被害人阮文達報警未付
    款，止於未遂，依刑法第25條第2項規定按既遂犯之刑減輕
    之。被告阮友君上開所犯私行拘禁、恐嚇取財未遂，對象不
    同，行為態樣也有別，應認屬犯意各別的數行為，分論併罰
    。
　㈢爰審酌被告阮友君與被害人均為越南籍移工，僅因數千元之
    債務，竟然率眾對被害人蘇文楊私行拘禁，時間長達約3天
    ，另同時對被害人蘇文楊、阮文達恐嚇取財，強索金錢2萬
    元，幸經報警介入而未遂，被告等人也自行釋放被害人蘇文
    楊，被告阮友君所為妨害他人行動自由、財產權益，應予嚴
    正譴責，本院也考量被告等人自行釋放被害人蘇文楊，過程
    中並沒有造成其身體傷害，犯罪情節並非嚴重，而被告阮友
    君從110年11月3日經羈押，至今已經超過4個月（曾具保釋
    放又再度羈押），於本院準備程序時坦承犯罪，尚知悔悟，
    兼衡其自述來台做板模工人及務農，在台灣沒有家人，越南
    尚有父母親及配偶、6歲女兒，教育程度為高中肄業（訴字
    卷二第21頁）等一切情狀，分別量處如主文所示之刑，並定
    應執行之刑，就各罪宣告刑及執行刑均諭知易科罰金之折算
    標準，以資懲儆。
　㈣本案被告等人並未取得金錢，自無犯罪所得沒收問題；而被
    告阮友君係使用被害人蘇文楊的手機向被害人阮文達傳遞訊
    息，該手機並非屬被告等人所有之物，亦無從宣告沒收，附
    此敘明。
四、據上論斷，應依刑事訴訟法第273條之1第1項、第284條之 1
    、第299條第1項前段，判決如主文。
本案經檢察官李文潔提起公訴，檢察官顏鸝靚到庭執行職務。
中　　華　　民　　國　　111 　年　　6 　　月　　30　　日
                  刑事第五庭  法　官  梁智賢
以上正本證明與原本無異。
如不服本判決應於收受判決後 20 日內向本院提出上訴書狀，並
應敘述具體理由；其未敘述上訴理由者，應於上訴期間屆滿後
20 日內向本院補提理由書（均須按他造當事人之人數附繕本）
。「切勿逕送上級法院」。
                              書記官  蘇靜怡
中　　華　　民　　國　　111 　年　　6 　　月　　30　　日
附錄本案論罪科刑法條全文：
中華民國刑法第302條
私行拘禁或以其他非法方法，剝奪人之行動自由者，處5年以下
有期徒刑、拘役或9千元以下罰金。
因而致人於死者，處無期徒刑或7年以上有期徒刑；致重傷者，
處3年以上10年以下有期徒刑。
第1項之未遂犯罰之。

中華民國刑法第346條
意圖為自己或第三人不法之所有，以恐嚇使人將本人或第三人之
物交付者，處6月以上5年以下有期徒刑，得併科3萬元以下罰金
。
以前項方法得財產上不法之利益或使第三人得之者，亦同。
前二項之未遂犯罰之。